【裁判字號】    96,上更(二),877
【裁判日期】    970131
【裁判案由】    違反臺灣地區與大陸地區人民關係條例
【裁判全文】
臺灣高等法院刑事判決             96年度上更(二)字第877號
上  訴  人  臺灣新竹地方法院檢察署檢察官
上  訴  人
即  被  告  甲○○
上列上訴人因被告違反臺灣地區與大陸地區人民關係條例案件，
不服臺灣新竹地方法院89年度訴字第587號，中華民國90年6月8
日第一審判決（起訴案號：臺灣新竹地方法院檢察署89年度偵字
第161號、第1135號），提起上訴，判決後經最高法院第二次發
回更審，本院判決如下：
    主  文
原判決關於甲○○違反不得使大陸地區人民非法進入台灣地區之
規定部分撤銷。
甲○○共同違反不得使大陸地區人民非法進入臺灣地區之規定，
處有期徒刑壹年貳月；減為有期徒刑柒月。
    事  實
一、甲○○明知自稱「蔡振昌」之大陸香港地區人民（綽號「阿
    昌」，真實姓名及年籍均不詳）安排偷渡來台之大陸地區人
    民，均係未經許可入境，觸犯國家安全法第6條第1項規定之
    犯人，仍竟基於概括之犯意，先後於民國（下同）88年4月
    間，受綽號「阿昌」之託，向不知情之蔡阿珠承租坐落新竹
    市○○路○段558號2樓房屋，供綽號「阿昌」所引進，非法
    進入臺灣地區之二名大陸女子（姓名均不詳）住宿，予以藏
    匿，前後歷時1月餘。又於88年12月28日上午7時許，受綽號
    「阿昌」之託，於綽號「阿昌」安排大陸地區福建省平潭縣
    人士李建輝非法進入臺灣地區後，提供坐落新竹市○○路74
    8巷28弄211號其父住處，供李建輝住宿，並擬代為覓職，予
    以藏匿（甲○○所犯連續藏匿犯人部分，經本院更審前於上
    訴審判處有期徒刑肆月，再經最高法院駁回上訴確定）。
二、甲○○明知未經許可，不得使大陸地區人民非法進入臺灣地
    區，以安排大陸地區女子偷渡來台賣淫將有利可圖，詢諸綽
    號「阿昌」之人，有無大陸地區女子可安排偷渡來台，交由
    應召站經營，經綽號「阿昌」表示伊有門路可以安排船隻偷
    渡運送大陸女子來台賣淫後；竟與綽號「周哥」及乙○○（
    業經原審判處有期徒刑一年確定）之臺灣地區之成年男子，
    暨綽號「阿昌」之大陸地區成年人，共同謀議使大陸地區女
    子非法偷渡進入台灣地區，而由綽號「周哥」之人提供資金
    交由甲○○負責，委由偷渡來台綽號「阿昌」之大陸地區人
    民聯絡偷渡事宜。甲○○旋接受綽號「阿昌」者之建議，於
    88年5月29日，與正欲前往大陸探親僅表示願幫忙物色大陸
    女子之楊武岳一同搭機前往大陸，再由不詳年籍姓名綽號「
    老三」、「老四」及不詳年籍之大陸地區成年人民「韓漢霖
    」等人接洽，由「老三」、「老四」及「韓漢霖」，在大陸
    地區福州市尋找合適之大陸女子偷渡來台；甲○○在大陸停
    留約一週後，因無預期之順利，乃先行於88年6月5日返臺，
    楊武岳則繼續停留物色女子。其後，楊武岳因欲尋找大陸女
    子來台，與綽號「老四」接觸後，遭大陸公安逮捕，即由綽
    號「阿昌」者負責與綽號「老三」、「老四」及「韓漢霖」
    聯絡，擬安排七名大陸女子在大陸地區上船後偷渡來台；嗣
    綽號「阿昌」者與綽號「老三」、「老四」及「韓漢霖」聯
    絡後，於88年8月27日，由「韓漢霖」等安排五名大陸女子
    在大陸地區上船後偷渡來台。翌（28）日凌晨，甲○○、乙
    ○○及「阿昌」前往桃園市○○○路「周哥」所開設之「皇
    家天使」KTV，由甲○○與阿昌向「周哥」拿取偷渡費尾款
    ，準備前去接人，甲○○並指示乙○○留在「周哥」店內等
    候，當作保證，以免「周哥」擔心甲○○拿錢之後沒有交人
    ；甲○○及「阿昌」則駕車前往桃園市區接人，旋再載往桃
    園市○○路某檳榔攤交與綽號「周哥」；事成後，本欲安排
    從事陪酒、賣淫之工作，惟因綽號「周哥」對該五名大陸女
    子不滿意而交還甲○○；甲○○旋再計劃邀廖炳漢、紀福林
    二人出資共同經營應召站，然為廖炳漢、紀福林二人所拒絕
    ；而後該五名大陸女子亦趁機逃跑，致尚未從事陪酒賣淫工
    作。嗣甲○○及乙○○為物色其他姿色較好之大陸女子偷渡
    來台交予「周哥」從事陪酒、賣淫，再次於88年11月13日前
    往大陸持續與大陸接洽，「阿昌」也在其間搭乘漁船偷渡前
    往大陸會合，因未能物色得條件適合之女子偷渡來台，甲○
    ○乃於88年11月23日先返回台灣，乙○○則至90年4月23日
    始行回國。
三、嗣因李建輝於88年12月29日23時許，在新竹市○○路748巷
    28弄211號甲○○之父住處為法務部調查局新竹縣調查站調
    查人員逮捕後，經調查人員詢問而循線查獲。
四、案經法務部調查局新竹縣調查站報請臺灣新竹地方法院檢察
    署檢察官偵查起訴。
    理  由
一、程序部分：
  (一)查，原審判處被告甲○○共同意圖為自己不法之所有，以詐
    術得財產上不法之利益，處拘役50日，如易科罰金以300元
    折算一日，行動電話用戶識別卡1張沒收部分，業因被告甲
    ○○在本院更審前上訴審就此部分撤回上訴而告確定，嗣並
    已執行完畢。被告甲○○被訴違反不得僱用大陸地區人民在
    台灣地區從事未經許可之工作之規定（即於民國88年4月間
    僱用大陸地區人民在台灣地區從事未經許可之工作部分），
    收受贓物及行使變造特種文書部分均經本院於更審前上訴審
    判決無罪確定在案。另被告甲○○連續藏匿犯人部分，經本
    院判處有期徒刑四月部分，亦因遭最高法院駁回上訴而告確
    定，是本案審理範圍，僅餘被告甲○○是否構成使大陸地區
    人民非法進入台灣地區罪行部分。
  (二)至於，被告甲○○被訴於88年8月27日，與乙○○、「阿昌
    」、「周哥」、「韓漢霖」共同安排前開五名大陸女子來台
    後，即與乙○○、「周哥」等共同僱用該五名女子在「周哥
    」所經營之「皇家天使KTV」從事陪酒賣淫工作；公訴人因
    認被告甲○○涉有違反台灣地區與大陸地區人民關係條例第
    83條第1項、第15條第4款之不得僱用大陸地區人民在臺灣地
    區從事未經許可之工作之規定部分（按就同年4月間僱用大
    陸女子部分，如前所述，已判處無罪確定），業經最高法院
    併予發回，自亦在本院審理範圍。
二、證據能力部分：
  (一)偵查犯罪機關依法定程序監聽之錄音，如已踐行調查證據程
    序，可採為認定犯罪事實之基礎，此觀刑事訴訟法第165條
    之1第2項之規定自明。又監聽錄音製作之譯文，如僅為偵查
    犯罪機關單方面製作，而被告或訴訟關係人對其真實性復有
    爭執，法院自應依上開規定勘驗該監聽之錄音踐行調查證據
    之程序，以確認該監聽錄音譯文之真實性，定其取捨，不得
    逕以該監聽錄音之譯文，採為認定被告有罪之基礎。本件被
    告甲○○已於上訴審中對法務部調查局新竹調查站90年12月
    12日（90）新偵字第1127號函文（包含通訊監察譯文）及通
    訊監察錄音帶，均表示無異議（見上訴字卷第110頁）。而
    前開錄音帶與譯文內容再經本院更審前於94年03月15日勘驗
    結果：「法務部調查局新竹縣調查站檢送88年06月19日、88
    年09月18日之錄音帶二捲與譯文內容大致相符，錄音帶Ａ、
    Ｂ面均有錄音，錄音帶內容係連續錄音，沒有錄音帶切斷之
    聲音」；被告甲○○亦陳稱：「（03）0000000電話是裝設
    在新竹市○○路748巷28弄2之1號，係伊父親住處，就錄音
    譯文伊的部分，是伊回答的聲音」云云無訛（見本院更審前
    94年03月15日勘驗筆錄）；而88年09月18日之「重要內容摘
    要」（如本院94年03月15日勘驗筆錄附件二所示第1、2 、3
    行）部分並未聽到錄音內容，無從查證錄音與譯文是否相符
    ，除此部分外，前開通訊監察譯文自具證據能力；且本院亦
    非僅憑前開通訊監察譯文而認定本件被告之犯行，併予指明
    。至於，更審前被告選任辯護人於勘驗錄音帶後表示意見稱
    88年09月18日之重要內容摘要（如本院94年03月15日勘驗筆
    錄附件二所示第1、2、3行）部分並未聽到，與譯文不符等
    語；惟查，上開內容為「00000000某男與阿輝連絡，某男透
    過友人與周哥直接接頭，介紹周哥直接與阿輝碰面洽談」（
    見本院更(一)卷第137頁背面）乙節，本院並未採為論罪之證
    據，自無採證違法之問題。
  (二)被告甲○○於89年12月30日親自書寫自白書乙份，自承其與
    阿昌、韓漢霖、老三等人共謀安排五位（原本說好七位，可
    是真正來台，只有五位）大陸妹偷渡來台之始末，查該自白
    書內容與其警、偵訊、原審所供，及通訊監察譯文，主要情
    節相符（均詳下述），且係出於其自由意志所為，應可為本
    件論罪之證據，更審前被告選任辯護人辯稱：該自白書內容
    與與事實不符云云，尚無足採。
  (三)按被告以外之人（包括證人、鑑定人、告訴人、被害人及共
    同被告等）於審判外之陳述雖不符刑事訴訟法第159條之1至
    之4等四條之規定，而經當事人於審判程序同意作為證據，
    法院審酌該言詞陳述或書面陳述作成時之情況，認為適當者
    ，亦得為證據；當事人、代理人或辯護人於法院調查證據時
    ，知有刑事訴訟法第159條第1項不得為證據之情形，而未於
    言詞辯論終結前聲明異議者，視為有前項之同意，同法第
    159條之5定有明文。查，原審同案被告楊武岳、證人廖炳和
    、紀福林於法務部調查局調查站調查員詢問中之供證，雖屬
    被告以外之人於審判外之言詞陳述，匯款回執聯、便條紙暨
    被告甲○○、楊武岳出入境資料，雖屬被告以外之人於審判
    外之書面陳述，原審同案被告楊武岳、證人廖炳和、紀福林
    於檢察官偵查中及歷次審理中之供證，雖有部分未經刑事訴
    訟法第187條之規定命其具結而陳述，但原審同案被告楊武
    岳、證人廖炳和、紀福林等所為之上開供證內容及上揭文書
    ，經本院當庭提示，被告均表示「沒意見」，而未經當事人
    於言詞辯論終結前聲明異議，是該等證言，依刑事訴訟法第
    159條之5第2項規定，應具有證據能力。
  (四)被告從未爭執其在警詢、檢察官偵查及原法院審理中之自白
    ，有何出於強暴、脅迫、利誘、詐欺、疲勞訊問、違法羈押
    或其他不正方法之情事；均合先敘明。
三、實體事實之認定：
    訊之上訴人即被告甲○○雖坦承於88年5間一起前往大陸地
    區，但矢口否認有參與上開犯行，辯稱：起先伊有跟被告楊
    武岳去大陸，但都沒有大陸女子入境，之後係綽號阿昌自己
    去處理安排的，伊並未參與，與伊沒有關係。匯款回執聯一
    紙是伊匯款的，因「阿昌」在台灣沒有身分證不能匯款，故
    伊有幫忙匯款過幾次到大陸，伊沒有安排五名大陸地區女子
    入境，且大陸女子是搭乘廂型車，不是伊的車子，伊從頭到
    尾都沒有開廂型車云云。惟查：
  (一)使大陸地區女子非法偷渡進入台灣地區之動機及謀議：
    1.被告甲○○於84年4月間認識自稱蔡振昌之大陸偷渡客綽
      號「阿昌」之成年男子，嗣「阿昌」帶二名大陸女子到甲
      ○○住處，要求幫忙尋找居住處所，甲○○乃為渠等租用
      友人蔡阿珠之房屋居住，被告甲○○因認安排大陸地區女
      子偷渡來台賣淫將有利可圖，乃詢諸綽號「阿昌」，查問
      有無大陸地區女子可安排偷渡來台，交由應召站經營，經
      綽號「阿昌」者表示伊有門路可以安排船隻偷渡大陸女子
      來台賣淫等情，業據被告甲○○於調查局調查時供承在卷
      （見調查卷第2頁，89年偵字第161號卷第3頁正反面）。
      被告甲○○於調查局調查時復供稱：楊武岳被捉後，與大
      陸聯絡工作由「阿昌」負責，其與大陸「老三」、「老四
      」、韓漢霖電話聯絡安排大陸女子，後由韓漢霖找到五名
      大陸女子，於88年8月27日偷渡來台，該五名女子偷渡費
      用先由桃園「皇家天使KTV」周哥支付，因伊與周哥、乙
      ○○係合夥關係，事後將共同分擔該偷渡費用，每名偷渡
      費用為人民幣7萬元，總計費用為35萬人民幣，而偷渡女
      子當天即交給了「周哥」云云（見89年偵字第161號卷第3
      頁反面）。於檢察官偵查時又供稱：因伊與周哥、乙○○
      等人，共同引進，周哥佔一半股份，我與乙○○各佔四分
      之一股份，因伊與乙○○錢不夠，所以將大陸女子帶至周
      哥住處等語（見89年偵字第161號卷第38頁）。在本院更
      審前準備程序中仍供稱：是阿昌提議使大陸地區女子非法
      偷渡進入台灣地區... 說要跟找大陸的綽號「老三」「老
      四」、自稱「韓漢霖」的人配合，使大陸地區女子非法偷
      渡進入台灣地區，大陸女子偷渡進入臺灣地區以後，就藏
      在綽號「周哥」那裡，這是原來的計畫，大陸女子偷渡入
      境就要賣淫... 有關本案的資金都是綽號「周哥」提供給
      綽號阿昌的，然後阿昌再拿給我云云（見本院94年上更(一)
      字卷第23頁、第24頁）。另被告甲○○於89年12月30日親
      自書寫自白書亦坦承：本人甲○○於88年4月左（右），
      認識偷渡客「阿昌」，因其自稱有門路安排偷渡，此而進
      一步與其研（言）商能否安排大陸女子前來賣淫，而阿昌
      說女孩子來源要我自己設法尋找等情相符（見偵字第161
      號卷第7頁、第7頁反面）。
    2.原審同案被告乙○○於被訴違反台灣地區與大陸地區人民
      關係條例等案件（原審89年度訴字第587號案通緝到案）
      原法院審理中亦供稱：（問：88年5、6月間，是否與甲○
      ○及大陸人民韓漢霖、「周哥」、「老四」等人計劃，偷
      渡大陸女子至台灣陪酒賣淫？）這件事情都是甲○○提議
      的；... 甲○○也曾去大陸，為這件事情接洽... 錢是由
      周哥支付交由甲○○，再由甲○○與大陸人士接洽，甲○
      ○說他一個人忙不過來，要我幫他忙，我與他一起到中壢
      去找周哥，談偷渡大陸女子來台的事情云云（見原審通緝
      到案後之90年08月31日審理筆錄第32頁，影本附於本院上
      訴卷第68頁）。於本院審理中復以證人之身分具結證稱：
      上開供述為實在等語（見本院97年1月17日審判程序筆錄
      ）。
    3.證人廖炳漢亦於檢察官偵查中證稱：甲○○曾邀請伊出資
      引進五名大陸女子共同經營應召站等語（見偵字第161號
      卷第48頁）。
    4.被告甲○○與原審同案被告乙○○及證人廖炳漢之上揭供
      述，互核一致，自屬可信。參諸被告甲○○與楊武岳於88
      年5月29日一起前往大陸地區物色女子，並於88年8月27日
      由「韓漢霖」等安排五名大陸女子在大陸地區上船偷渡來
      台後於翌日（88年8月28日）凌晨，與乙○○及「阿昌」
      前往接應交給「周哥」（均詳下述），並有被告甲○○書
      寫之自白書在卷足佐。基此得見，被告甲○○為使大陸地
      區女子非法偷渡進入台灣地區賣淫，與綽號「阿昌」、綽
      號「周哥」、乙○○等人，共同謀議引進，並由綽號「阿
      昌」與大陸蛇頭綽號「老三」、「老四」、自稱「韓漢霖
      」（均屬大陸地區人民，已成年，真實姓名及年籍不詳）
      聯絡安排大陸地區女子偷渡來台事宜，綽號「周哥」提供
      資金交由甲○○負責，並約定「周哥」佔一半股份，甲○
      ○與乙○○各佔四分之一股份，至明。被告甲○○事後再
      辯稱：係綽號阿昌自己去處理安排的，伊並未參與，與伊
      沒有關係云云，顯係事後卸責之詞，無足採信。
  (二)使五名大陸地區女子非法進入台灣地區之實施：
    1.前往大陸地區物色來台女子（被告甲○○與楊武岳前往大
      陸，由綽號「老三」、「老四」及「韓漢霖」在大陸地區
      物色女子）：
      (1)被告甲○○因藏匿綽號「阿昌」所帶之大陸地區女子，
        認偷渡引進陪酒賣淫有利可圖，夥同乙○○及不詳姓名
        年籍綽號「周哥」等人，共謀由綽號「阿昌」安排大陸
        女子非法偷渡來台從事賣淫之工作，被告甲○○與楊武
        岳乃於88年5月29日，前往大陸福州市，與不詳年籍姓
        名綽號「老三」、「老四」及不詳年籍之大陸地區人民
        「韓漢霖」等人接洽，由「老三」、「老四」、「韓漢
        霖」在大陸地區福州市尋找合適之大陸女子偷渡來台，
        被告甲○○在大陸停留約一週後，因無預期之順利，乃
        先行返國等情，業據被告甲○○於調查局調查員詢問時
        供承：我於88年04月左右，認識偷渡客阿昌（自稱蔡振
        昌），因其自稱有門路可以安排船隻偷渡大陸女子來台
        ，因此我接受阿昌的安排於88年06、11月兩次前往大陸
        ，與大陸蛇頭「老四」、韓漢霖等人接洽，由渠等安排
        偷渡大陸女子來台賣淫；... 我於88年06月間與楊武岳
        一同前往大陸找「老四」（阿昌大陸之朋友），後因尋
        找大陸女子並無預期之順利，在大陸停留約一週後返台
        ，但楊武岳繼續停留在大陸尋找女子前來台灣賣淫，為
        此被大陸公安逮捕云云（見偵字第161號卷第3頁正、反
        面）。於89年12月30日書寫自白書陳明：因而經楊武岳
        口中得知他正欲往大陸，有辦法尋找自願來台賣春女子
        ，所以於六月初與他一起前去大陸，結果到大陸後，全
        然不是他所說的，那般容易，此而我先行回台等語（見
        偵字第161號卷第7頁正、反面）；於檢察官偵查中供稱
        ：第一次是阿昌叫我們過去看，但什麼都沒看到，但楊
        武岳繼續找，我回來了云云（見偵字第161號卷第87頁
        反面）；於本院更(一)審準備程序中陳稱：是阿昌提議使
        大陸地區女子非法偷渡進入台灣地區，阿昌有跟我、被
        告楊武岳及證人乙○○提議過，阿昌說要找大陸的綽號
        「老三」「老四」、自稱「韓漢霖」的人配合，使大陸
        地區女子非法偷渡進入台灣地區，大陸女子偷渡進入臺
        灣地區以後，就藏在綽號「周哥」那裡，這是原來的計
        畫，大陸女子偷渡入境就要賣淫，但後來偷渡入境的五
        個大陸女子沒有作，是因為人已經不見了等語（見上更
        (一)字卷第25頁）。核與原審同案被告楊武岳於檢查官偵
        查中所供承：與甲○○去大陸... 甲○○有交待我，要
        我為他物色大陸女子，我說好云云（見偵字第1135號卷
        第26頁反面）；及在原審供稱：有（與甲○○去大陸福
        州市），我是去大陸探親，因為我太太大陸人，甲○○
        與我同行，但是到了福州，我們就分手了... 我88年12
        月一個人回來；（問：甲○○此次去大陸作何事？）他
        說要去大陸找女孩子來台灣等語相符（見原審卷(二)第30
        頁）。並有被告甲○○書寫之自白書、匯款回執聯、便
        條紙各一紙、通訊監察作業報告表、被告二人出入境資
        料在卷可參。
      (2)再觀諸卷附法務部調查局新竹調查站通訊監察譯文，其
        中亦確實載有：甲○○於88年06月13日，曾與綽號「阿
        昌」聯絡，提及福州有大陸女子，要趕快聯絡「老四」
        趕過去，並表示楊武岳於當日會去福建「平潭」、「甲
        ○○於88年06月13日，曾向某男子通話詢問大陸女子偷
        渡情形，對方陳稱其與楊武岳原約好在三明市見面，但
        久候未至；... 甲○○於88年06月14日，曾與大陸某女
        子聯絡，詢問楊武岳接洽大陸女子偷渡來台情形；...
        楊武岳於88年06月15日與甲○○聯絡，楊武岳表示該處
        人（指大陸女子）已經有了，因為端午節回家過節，要
        端午節以後才會回來，並指「阿昌」的大姨子那邊也不
        是沒有人，但是獅子大開口；... 楊武岳於88年06月16
        日在大陸與某人通話聯絡，對方通話者表示暫時先找三
        名大陸女子偷渡來台，但大陸方面費用有問題，楊武岳
        稱人如偷渡來台，費用會立即匯過去；... 甲○○於88
        年06月16日與在大陸之楊武岳聯絡，楊武岳稱人絕對沒
        有問題，但是如果人一弄過去，錢要趕快過來；... 楊
        武岳於88年06月19日與某人通話聯絡，對方通話者表示
        最好找三名大陸女子偷渡來台，後續儘量集中在一梯次
        ，楊武岳稱後面還有六、七位，老四偷渡費用每人收新
        台幣三萬元，對方表示費用請阿基及桃園商量先付，楊
        武岳稱當地有一方姓人氏，偷渡費用每人只收新台幣二
        萬元云云（見卷附通訊監察譯文）。再者，被告甲○○
        、楊武岳係於88年5月29日共同搭乘BR801班機出境，嗣
        被告甲○○係於88年6月5日入境，原審同案被告楊武岳
        則於88年12月10日入境，亦有內政部警政署入出境管理
        局89年1月24日（89）境信昌字第02291號函及90年9月
        17日（90）境信昌字第062464號函附入出境資料二份在
        卷可憑；顯見被告甲○○與原審同案被告楊武岳二人前
        往大陸均積極物色接洽大陸女子，上開自白核與事實相
        符，應堪採信。被告甲○○於本院更審前審理中辯稱：
        本案均係阿昌在處理安排，其未參與，共同被告楊武岳
        為報復被告自白案情，方於原審90年6月1日為捏造事實
        之供述云云；顯非屬實，委無可採。
    2.原審同案被告楊武岳因遭大陸公安逮捕拘留而中斷聯繫：
      被告甲○○擬前往大陸地區物色來台女子，適原審同案被
      告楊武岳因正欲前往大陸探親而與被告甲○○同行，僅表
      示願幫忙物色大陸女子，並有物色接洽大陸女子之動作，
      惟被告甲○○返台後，原審同案被告楊武岳滯留大陸地區
      繼續尋找大陸女子來台，嗣於與綽號「老四」接觸後，遭
      大陸公安逮捕拘留，其後即由綽號「阿昌」負責與綽號「
      老三」、「老四」、「韓漢霖」聯絡，嗣安排五名大陸女
      子偷渡來台乙節，業據被告甲○○於調查員詢問中供稱：
      楊武岳因欲尋找大陸女子來台，遭大陸公安逮捕，即由綽
      號「阿昌」負責與綽號「老三」、「老四」及「韓漢霖」
      聯絡，擬安排七名大陸女子在大陸地區上船後偷渡來台，
      嗣「阿昌」與「老三」、「老四」及「韓漢霖」聯絡後，
      於88年08月27日，由「韓漢霖」等安排五名大陸女子在大
      陸地區上船後偷渡來台云云（見偵字第161號卷第3頁反面
      ）。核與原審同案被告楊武岳於本院更審前供陳：（問：
      你在大陸被公安抓過？）公安叫我帶他們去找老四，我被
      拘留二、三個月；... 88年06月我就沒有與被告甲○○聯
      絡等語相符（見本院上訴字卷第58頁、本院上更(一)字卷第
      106頁）。再參諸之被告甲○○自白書中所述：經楊武岳
      口中得知他正欲往大陸，有辦法尋找自願來台賣春女子，
      所以於六月初與他一起前去大陸，結果到大陸後，全然不
      是他所說的，那般容易，此而我先行回台，後據他兒子告
      知楊在大陸被捉，因此靠楊介紹之事，就此停擺云云（見
      偵字第161號卷第7頁）；及原審同案被告楊武岳確實迄至
      於88年12月10日（該五名大陸女子偷渡來台後約三月餘）
      始行入境，有上入出境資料在卷觀之；衡諸常情，原審同
      案被告楊武岳既遭大陸公安逮捕拘留，則綽號「老三」、
      「老四」及自稱「韓漢霖」等人豈敢再與之聯繫偷渡相關
      事宜。是原審同案被告楊武岳與其他共犯間，就偷渡大陸
      女子來台賣淫之犯行，應僅止於物色大陸女子之「預備階
      段」，即因遭大陸公安逮捕拘留等外部障礙而告中斷，自
      毋庸置疑。
    3.原審同案被告楊武岳遭大陸公安逮捕後，被告甲○○繼續
      經由綽號「阿昌」與「老三」、「老四」及「韓漢霖」聯
      絡，安排五名大陸地區女子非法偷渡進入台灣地區：
      (1)原審同案被告楊武岳遭大陸公安逮捕後，被告甲○○仍
        繼續與綽號「阿昌」聯繫，由綽號「阿昌」負責與綽號
        「老三」、「老四」及「韓漢霖」聯絡，經「韓漢霖」
        於88年08月27日安排五名大陸地區女子非法偷渡進入台
        灣地區等情，業據被告甲○○於調查員詢問中供稱：伊
        與楊武岳前往大陸停留約一週後，因無預期之順利，乃
        先行返國，楊武岳則繼續停留大陸，其後楊武岳因欲尋
        找大陸女子來台，遭大陸公安逮捕，即由綽號「阿昌」
        負責與綽號「老三」、「老四」及「韓漢霖」聯絡，擬
        安排七名大陸女子在大陸地區上船後偷渡來台，嗣「阿
        昌」與「老三」、「老四」及「韓漢霖」聯絡後，於88
        年8月27日，由「韓漢霖」等安排五名大陸女子在大陸
        地區上船後偷渡來台云云（見偵字第161號卷第3頁反面
        ）。於89年12月30日親自書寫自白書陳明：... （楊在
        大陸被捉）而後再三與阿昌提起此事，才經他朋友「老
        三」安排，原本說好七位，可是真正來台，只有五位；
        ... 五位大陸妹，經阿基介紹至桃園皇家天使周哥；這
        五位大陸妹是由韓漢霖（0000000000）安排船偷渡來台
        ，每位支付韓漢霖人民幣約七萬元，先由周哥先付代墊
        ），該批大陸妹乃是我與周哥、阿基合夥等語（見偵字
        第161號卷第7頁、第7頁反面）。在於原法院審理中又
        供陳：安排五名大陸女子偷渡來台，都是由綽號「阿昌
        」（蔡振昌）與在大陸的韓漢霖聯絡云云（見原審卷(二)
        第32頁）。於本院更(一)審準備程序中仍供承：有聽到說
        要安排大陸女子偷渡之事；在88年8月27日由「韓漢霖
        」等安排五名大陸女子在大陸地區上船後偷渡來台等語
        （見本院上更(一)字卷第24頁）。
      (2)原審同案被告乙○○在原審（案號與本件同為台灣新竹
        地方法院89年度訴字第587號，因係經通緝到案，故未
        同庭受審）亦供陳：（問：88年5、6月間，是否與甲○
        ○及大陸人民韓漢霖、「周哥」、「老四」等人計劃，
        偷渡大陸女子至台灣陪酒賣淫？）這件事情都是甲○○
        提議的；... 甲○○也曾去大陸，為這件事情接洽...
        錢是由周哥支付交由甲○○，再由甲○○與大陸人士接
        洽，甲○○說他一個人忙不過來，要我幫他忙；... 當
        初是說好要偷渡六名女子來台，實際上只有五名女子來
        台，甲○○與阿昌從周哥的店裡出發，並且向周哥拿大
        約60萬台幣去接人... 甲○○叫我留在周哥那裡，當作
        保證，以免甲○○拿錢之後沒有交人；... 事先他們有
        用電話聯繫，不過去哪裡載，我不知道；他們去2、30
        分鐘後回來，帶回來五名偷渡的大陸女子，交給周哥云
        云（見附於上訴卷第68頁之筆錄影本）。在原法院審理
        中又供稱：另外第31、32頁女子的照片，甲○○曾經拿
        給我看，說是要去周哥那邊的女子等語（見附於上訴卷
        第72頁筆錄影本）。於本院審理中復以證人之身分具結
        證稱：上開供述為實在等語（見本院97年1月17 日審判
        程序筆錄）。
      (3)參以，被告甲○○住處另遭搜獲數張大陸女子照片，經
        原審詢，據被告甲○○供稱：是韓漢霖從大陸寄來要給
        我們看的，本來是要來台灣從事色情行業，但是因為我
        們認為不夠漂亮，所以沒有偷渡來台云云（見原審卷(二)
        第34頁）。基此得見原審同案被告楊武岳遭大陸公安逮
        捕後，由綽號「阿昌」負責與綽號「老三」、「老四」
        及「韓漢霖」聯絡，安排五名大陸地區女子非法進入台
        灣地區（偷渡來台），有關大陸女子偷渡來台之細節，
        均由綽號「阿昌」（蔡振昌）與在大陸的韓漢霖聯絡處
        理，已堪認定。被告甲○○嗣後所辯：起先伊有跟被告
        楊武岳去大陸，但都沒有大陸女子入境，之後係綽號阿
        昌自己去處理安排的，伊並未參與該五名女子偷渡來台
        ，本件與伊沒有關係云云，顯非實情，而無可採。
      (4)至於，被告甲○○於調查員詢問中供稱：「由綽號「阿
        昌」負責與綽號「老三」、「老四」及「韓漢霖」聯絡
        ，擬安排七名大陸女子在大陸地區上船後偷渡來台，嗣
        「阿昌」與「老三」、「老四」及「韓漢霖」聯絡後，
        於88年08月27日，由「韓漢霖」等安排五名大陸女子在
        大陸地區上船後偷渡來台云云（見偵字第161號卷第3頁
        反面）。於89年12月30日自白書亦記載：再三與阿昌提
        起此事，才經他朋友「老三」安排，原本說好七位，可
        是真正來台，只有五位等語。可見原雖安排七名大陸女
        子偷渡來台，而確定來台者，只有五位；然所謂「七名
        」大陸女子是否已然特定？嗣後偷渡來台之大陸女子是
        否為其中之五名？因查無確切名單比對，無從認定，本
        院因認亦無再行查證之必要，併予敘明。
  (三)非法進入台灣地區（偷渡來台）後之接應：
    1.被告甲○○於原法院審理供稱：於88年8月27日，由「韓
      漢霖」等安排五名大陸女子在大陸地區上船後偷渡來台，
      翌（28）日凌晨，甲○○、乙○○及「阿昌」前往桃園市
      「周哥」所開設之「皇家天使」KTV後，乙○○在店內等
      候，甲○○及「阿昌」則駕駛廂型車前往桃園市區接人，
      旋再載往桃園市○○路某檳榔攤交與綽號「周哥」云云（
      見原審卷(二)第31頁）。核與原審同案被告乙○○於原審台
      灣新竹地方法院89年度訴字第587號案中所供：「當初是
      說好要偷渡六名（一稱七名）女子來台，實際上只有五名
      女子來台，甲○○與阿昌從周哥的店裡出發，並且向周哥
      拿大約六十萬台幣去接人，我當時與甲○○及阿昌一起到
      周哥那裡，之後，甲○○叫我留在周哥那裡，當作保證，
      以免甲○○拿錢之後沒有交人；然後，甲○○與阿昌他們
      就去載偷渡客，事先他們有用電話聯繫，不過去哪裡載，
      我不知道；他們去2、30分鐘後回來，帶回來五名偷渡的
      大陸女子，交給周哥」等語相符（見附於上訴字卷第68頁
      之筆錄影本）。得見88年8月28日凌晨，被告甲○○與原
      審同案被告乙○○暨綽號「阿昌」者前往桃園市「周哥」
      所開設之「皇家天使」KTV後，向周哥拿取大約60萬元台
      幣去接人，乙○○留在店內等候當作保證，被告甲○○及
      「阿昌」則駕車前往桃園市區接人，旋再載往桃園市○○
      路某檳榔攤交與綽號「周哥」，至為明顯。
    2.雖被告甲○○在本院更審前於94年1月20日準備程序中改
      稱：... 乙○○也在我家，然後我與證人乙○○、阿昌一
      起去，我就開車載乙○○、阿昌一起去，阿昌就跟對方的
      人交涉，我就跟證人乙○○去吃東西，是有看到一部廂型
      車裡面有載五個女孩子，我與證人乙○○都在旁邊看阿昌
      繼續跟對方講話，然後我就跟證人乙○○去吃東西，我們
      吃東西的時候，後來阿昌有打電話給我，要我去接阿昌，
      我就到桃園市遠東百貨公司附近去載阿昌云云（見本院上
      更(一)字卷第23頁）；而以事先不知要接偷渡大陸女子置辯
      。然查，被告甲○○於檢察官偵查中即供承：（問：當日
      蔡振昌叫你去桃園做何？）我事先即知要去接人，接大陸
      女子五人等語不諱（見偵字第161號卷第94頁反面）；參
      以被告於原審、本院更審前準備程序中均供認確有接應大
      陸偷渡女子情事；且被告甲○○此部分所陳，核與其在警
      訊、偵查中所供相左，顯為臨訟卸責之詞，不足採信。又
      ，辯護人於更審前雖為被告甲○○辯護稱：阿昌其人是在
      乙○○引介下，方與被告認識，主謀「老四」、「韓漢霖
      」、「阿昌」等人均為大陸或香港人士，亦由乙○○從中
      引介，被告甲○○僅屬幫忙性質，實未參與構成要件之犯
      行云云。然查，被告甲○○為使大陸地區女子非法偷渡進
      入台灣地區賣淫，與綽號「阿昌」、綽號「周哥」、乙○
      ○等人，共同謀議引進，並與楊武岳前往大陸，由綽號「
      老三」、「老四」及「韓漢霖」在大陸地區物色女子，楊
      武岳遭大陸公安逮捕後，被告甲○○續與綽號「阿昌」連
      絡，與大陸蛇頭綽號「老三」、「老四」及「韓漢霖」聯
      絡安排非法偷渡進入台灣地區事宜，翌（28）日凌晨，又
      與乙○○及「阿昌」前往桃園市「周哥」所開設之「皇家
      天使」KTV後，乙○○在店內等候，甲○○及「阿昌」則
      駕駛廂型車前往桃園市區接人，旋再載往桃園市○○路某
      檳榔攤交與綽號「周哥」；足見被告甲○○就五名大陸地
      區女子「偷渡入台」乙節顯有參與犯意之聯絡及行為之分
      擔，非僅止於幫助而已。更審前辯護人此部分所辯要無可
      取。
    3.至於，原審同案被告乙○○在自己被訴違反臺灣地區與大
      陸地區人民關係條例案件（同台灣新竹地方法院89年度訴
      字第587號案，因係經通緝到案，故未同庭受審）原原法
      院審理中雖辯稱：... 他們去2、30分鐘後回來，帶回來
      五名偷渡的大陸女子，交給周哥，然後我們就回家了，我
      沒有分到錢，我也沒有出錢；... 我原本不知道要去接偷
      渡客，是甲○○約我去中壢找周哥，到了之後聽到他們在
      談論，才知道要去接大陸偷渡女子；... 係事後才知做保
      一事，伊是被利用的云云。然查：被告甲○○與乙○○、
      周哥三人共同經營並偷渡大陸女子來台賣淫工作乙節，已
      據被告甲○○於調查員詢問時供承：該五名女子偷渡費用
      先由周哥支付，因我與周哥、乙○○係合夥關係，事後將
      共同分擔該偷渡費用云云（見偵字第161號卷第3頁反面）
      ；於檢察官偵查時復稱：因我與周哥、乙○○等人，共同
      引進，周哥佔一半股份，我與乙○○各佔四分之一股份，
      因我與乙○○錢不夠，所以將大陸女子帶至周哥住處等語
      （見偵字第161號卷第38頁）。原審同案被告乙○○為成
      年人，依常情自應知悉做保情形，被告既坦承去接偷渡客
      當時，其獨留店裡，由甲○○及阿昌去載運非法進入之大
      陸女子，係因避免甲○○拿錢之後不交人，已如前述，可
      見被告當時主觀上確實已有為甲○○做保之認識，非其所
      辯遭人利用。且據其於自己被訴違反臺灣地區與大陸地區
      人民關係條例案件原法院審理中所自承：是他（甲○○）
      說約我一起做，幫他忙，有賺錢才分給我；... 我並沒有
      分到錢，因為還沒有賺錢，88年9、10月間，甲○○跟我
      說那五名女子已經跑掉了，是周哥那邊的問題；... （問
      ：對通訊監察譯文有何意見？）打電話聯絡都是甲○○叫
      我打的，是他叫我幫他做事；... 另外第31、32頁女子的
      照片，甲○○曾經拿給我看，說是要去周哥那邊的女子等
      語（見附於上訴字卷第70頁至第72頁筆錄影本）。復經原
      審提示通訊監察錄音譯文，並告以要旨，該原審同案被告
      乙○○亦坦認該電話係其所打，並供稱：（問：為何經由
      洪春秋的帳戶匯款？）甲○○說是大陸那邊要求匯款至洪
      春秋的帳戶云云（見附於上訴字卷第72頁之筆錄影本）。
      基此，自堪認該乙○○事前已明知本案被告甲○○及周哥
      計劃載運大陸女子非法進入台灣地區等情，否則何以關於
      細節知之甚詳，且其間有利益約定，並與甲○○前往周哥
      處商談偷渡大陸女子來台事宜、與甲○○及阿昌載運大陸
      女子、打電話聯絡大陸女子偷渡來台工作，並於五名偷渡
      大陸女子逃跑後，為物色姿色較好之大陸女子偷渡來台交
      予「周哥」，於88年11月13日與被告甲○○前往大陸持續
      與大陸接洽（詳如下述）；該乙○○有參與犯罪行為，乃
      屬共犯無疑，自不因事後有無實際分得贓款而異。至於，
      被告甲○○在乙○○案第一審法院於90年06月01日審理時
      供稱：乙○○介紹「周哥」蔡振昌與伊認識，乙○○未參
      與本件引進大陸女子之規劃，僅有與伊至桃園接大陸妹云
      云（見附於上訴卷第70頁至第72頁之另案原審筆錄影本）
      ；又於本案原審中供稱：（問：乙○○參與哪些部分？）
      他介紹周哥和蔡振昌與我認識，他沒有參與規劃，但有和
      我一起到桃園接大陸妹等語（見原審卷(二)第32頁）；核與
      其於調查員訊問、檢察官偵查中所供相左，顯為迴護被告
      乙○○之詞，不足採信。
  (四)大陸女子偷渡費用、資金來源與匯款：
    1.被告甲○○於調查員詢問中供稱：後由韓漢霖找到五名大
      陸女子，於88年08月27日偷渡來台，該五名女子偷渡費用
      先由桃園「皇家天使KTV」周哥支付，因我與周哥、乙○
      ○係合夥關係，事後將共同分擔該偷渡費用，每名偷渡費
      用為人民幣7萬元，總計費用為35萬人民幣，而該等偷渡
      女子當天即交給了「周哥」云云（見偵字第161號卷第3頁
      反面）。復於89年12月30日親自書寫自白書陳明：這五位
      大陸妹是由韓漢霖（0000000000）安排船偷渡來台，每位
      支付韓漢霖人民幣約7萬元，先由周哥先付代墊，該批大
      陸妹乃是我與周哥、阿基合夥等語（見偵字第161號卷第7
      頁、第7頁反面）。雖被告甲○○於原審中曾供稱：事先
      約定安排一個大陸妹的偷渡費要人民幣4萬元左右云云；
      核與其在調查中及自白書中所載「7萬元」不符。然被告
      甲○○於原審之供述時間，距案發時間長達五年，難免記
      憶不清；更何況被告甲○○亦特別陳稱：「詳細數目我忘
      了」云云（見原審卷(二)第31頁）；再參諸匯付偷渡費款項
      （詳如後述），則每名偷渡客偷渡之費用，應以每人民幣
      7萬元，總計費用35萬人民幣乙節，較為可採。
    2.有關偷渡費用資金，被告甲○○於調查員詢問中即供稱：
      該五名女子偷渡費用先由桃園「皇家天使KTV」周哥支付
      ，因我與周哥、乙○○係合夥關係，事後將共同分擔該偷
      渡費用云云（見偵字第161號卷第3頁反面）；又於89年12
      月30日親自書寫自白書供陳：每位支付韓漢霖人民幣約七
      萬元，先由周哥先付代墊，該批大陸妹乃是我與周哥、阿
      基合夥等語（見偵字第161號卷第7頁、第7頁反面）。核
      與原審同案被告乙○○在自己被訴違反臺灣地區與大陸地
      區人民關係條例案件原法院審理中供稱：不知道被告甲○
      ○匯多少錢給「韓漢霖」，錢都是向綽號「周哥」拿的云
      云（見臺灣新竹地方法院89年度訴字第587號案90年8月31
      日審理筆錄）；又於本院審理中以證人之身分具結證稱：
      上開供述為實在等語（見本院97年1月17日審判程序筆錄
      ）相互一致，則偷渡費用資金係由綽號「周哥」之人先付
      代墊，洵可認定。
    3.被告甲○○於原審另供稱：事先伊有匯款一次給韓漢霖，
      88年08月28日伊有與蔡振昌、乙○○去桃園，以小客車接
      五名大陸妹；... （問：對新竹市第三信用合作社匯款的
      回執聯、記載台南五信安順分行洪春秋之字條，有何意見
      ？）錢是我匯的，是依照蔡振昌指示匯到洪春秋的戶頭云
      云（見原審卷(二)第31頁、原審卷(二)第35頁）。足徵本案該
      五名偷渡女子係先經大陸人蛇集團寄送照片供被告甲○○
      、綽號「阿昌」、「周哥」、乙○○等人選定，並匯付訂
      金後，始行安排偷渡入台，通知接應及當場付清尾款，渠
      等彼此間均具犯意聯絡，要屬無疑。被告甲○○於本院更
      審前審理中辯稱：其未參與該五名女子偷渡來台及因綽號
      「阿昌」在台灣沒有身分證不能匯款，故幫忙匯款過幾次
      到大陸云云，均屬卸責之詞，委無可採。
  (五)大陸女子偷渡入境後之安排及被告甲○○、乙○○再行前往
    大陸之原因：
    1.大陸女子偷渡入境後之安排：
      被告甲○○於89年12月30日親自書寫自白書坦承：... 而
      後這五位大陸妹條件不佳，根本皆是被騙，而後五位大陸
      妹因皆被騙，所以沒讓他們上班，後此五位大陸妹皆全數
      逃跑云云（見偵字第161號卷第7頁、第7頁反面）。在原
      法院審理中復供承：本來說好要五名大陸妹來台從事陪酒
      、賣淫，來台後那五名女子說她們是被騙的，不願意作，
      後來她們都跑掉了等語（見原審卷(二)第31頁）。於本案更
      審前本院準備程序中供稱：大陸女子偷渡入境就要賣淫，
      但後來偷渡入境的五個大陸女子沒有作，是因為人已經不
      見了云云（見本院上更(一)字卷第25頁）。參以：(1)原審同
      案被告楊武岳楊武岳於調查中亦稱：甲○○曾經引進偷渡
      大陸女子從事賣淫之工作等語（見偵字第161號卷第43頁
      至第45頁）。(2)證人廖炳漢、紀福林於調查站調查時及檢
      察官偵查中亦均證稱：約88年10月間（88年08月28日五名
      大陸女子偷渡來台之後），甲○○曾拿該五名大陸偷渡女
      子相片給渠等觀看，邀渠二人出資共同經營應召站生意，
      為渠等所拒絕云云（見調查卷第12頁反面、偵字第161號
      卷第48頁、偵字第1135號卷第24頁反面、第25頁反面）；
      證人紀福林另於檢察官偵查中證稱：... 知道乙○○曾引
      進五名大陸女子，由甲○○帶至桃園交予周哥，是一俱樂
      部，但（周哥）不滿意想交還甲○○，因此他才會找我做
      應召站等語（見偵字第1135號卷第24頁反面）。得徵，88
      年8月27日，五名大陸女子由綽號「老四」、「韓漢霖」
      安排在大陸地區上船，於翌（28）日偷渡來台，由甲○○
      、乙○○、「阿昌」在桃園以自小客車載運該五名大陸女
      子至「周哥」所開設位於桃園市○○○路之「皇家天使
      KTV」，原擬安排事陪酒、賣淫之工作，因周哥對該五名
      大陸女子不滿意想交五名大陸女子還甲○○，被告甲○○
      乃邀廖炳漢、紀福林二人出資共同經營應召站生意，但為
      廖炳漢、紀福林二人所拒絕，後該五名大陸女子則趁機逃
      跑，並沒有實際從事色情行業，應堪認定。
    2.被告甲○○及乙○○再行前往大陸及其原因：
      被告甲○○於調查局調查員詢問時供稱：我前次安排之大
      陸女子姿色太差，且周哥說該五名大陸女子已被跑掉，我
      希望再從大陸引進條件較好之大陸女子交給周哥，而當初
      所談之條件為「周哥」收取利潤之一半，而我、乙○○二
      人對分另一半，所以由我及阿昌持續與大陸接洽，並於11
      月由我與乙○○再次前往大陸，物色姿色較好大陸女子來
      台云云（見偵字第161號卷第4頁）。於89年12月30日親自
      書寫自白書亦供陳：... 而後此五位大陸妹皆全數逃跑，
      為向周哥交代，此而於88年11月13日去大陸，結果一無所
      獲而歸，而在大陸此次停留十天，與王朝暉、乙○○同行
      ，阿昌也在其間搭乘漁船回大陸，與我會合（阿昌偷渡費
      新台幣15萬元整，由我先行代墊，總共給阿昌20萬元整）
      ，與阿昌會合後，阿昌帶我、基（乙○○）兩人見韓漢霖
      談上次之事（大陸妹之事）等語（見偵字第161號卷第7頁
      、第7頁反面）。證人即原審同案被告乙○○亦為相同之
      供述；又於本院審理中以證人之身分具結證稱：上開供述
      為實在等語（見本院97年1月17日審判程序筆錄）。而被
      告甲○○確實曾於88年11月13日出境，於88年11月23日入
      境；原審同案被告乙○○確實曾於88年11月13日搭機離境
      ，至90年4月23日始行回國，亦有內政部警政署入出境管
      理局94年2月5日境信雲字第09410255790號函函附入出境
      日期證明書及出境申請書各二份同局出具之出入境記錄一
      紙在卷為憑（見本院更(一)字卷第92頁至第96頁）；得見被
      告甲○○及原審同案被告乙○○為物色姿色較好之大陸女
      子偷渡來台交予「周哥」從事陪酒、賣淫之工作，再次於
      88年11月13日前往大陸持續與大陸接洽，阿昌也在其間搭
      乘漁船偷渡回大陸會合，尚未物色條件適合之女子偷渡來
      台，即於88年12月29日被查獲之事實，應堪認定。從而，
      證人即原審同案被告乙○○於本院更審前準備程序中所稱
      ：伊有與被告甲○○一起出國，但伊是到大陸深圳去作裝
      潢，不是去大陸物色女子偷渡來台云云（見本院更(一)字卷
      第105頁），顯係迴護被告甲○○之詞，不足採信。
  (六)綜上所述，被告甲○○共同使大陸地區人民非法進入臺灣地
    區事證明確，犯行堪予認定。
四、論罪法條：
  (一)查被告甲○○行為後，臺灣地區與大陸地區人民關係條例業
    經總統雖曾於89年12月20日、91年4月24日修正公布，惟關
    於違反第15條第1款規定使大陸地區人民非法進入臺灣地區
    之處罰規定即該條例第79條第1項則未修正；其後於92年10
    月29日公布修正全文共96條，其中關於使大陸地區人民非法
    進入臺灣地區之處罰規定即該條例第79條，經行政院以92年
    12月29日院臺秘字第0920069517號令自92年12月31日開始施
    行，且該條文第一項之法定刑由五年以下有期徒刑、拘役或
    科或併科新臺幣五十萬元以下罰金，修正為一年以上七年以
    下有期徒刑，得併科新臺幣一百萬元以下之罰金，茲比較新
    舊法條文修正之結果，以舊法對被告較有利，依刑法第2條
    第1項但書之規定，自應適用修正前臺灣地區與大陸地區人
    民關係條例之規定處斷。
  (二)次按行為後法律有變更者，適用行為時之法律，但行為後之
    法律有利於行為人者，適用最有利於行為人之法律，修正後
    刑法第2條第1項定有明文。此條規定係規範行為後法律變更
    所生新舊法律比較適用之準據法，本身尚無新舊法比較之問
    題，於新法施行後，應一律適用新法第2條第1項之規定，為
    「從舊從輕」之比較，先予敘明。再按本次法律變更，比較
    時應就罪刑有關之共犯、未遂犯、想像競合犯、牽連犯、連
    續犯、結合犯，以及累犯加重、自首減輕暨其他法定加減原
    因（如身分加減）與加減例等一切情形，綜其全部罪刑之結
    果而為比較（最高法院95年5月23日95年度第8次刑庭會議決
    議參照）。又被告行為後，刑法業於94年2月2日經總統以華
    總一義字第09400014901號令修正公布，並於95年7月1日施
    行。其中：
    1.於94年1月7日修正公布並於95年7月1日施行之新刑法第33
      條第5款規定：「主刑之種類如下：五罰金：新臺幣1,000
      元以上，以百元計算之」。刑法施行法第1條之1規定：「
      中華民國94年1月7日刑法修正施行後，刑法分則編所定罰
      金之貨幣單位為新臺幣。94年1月7日刑法修正時，刑法分
      則編未修正之條文定有罰金者，自94年1月7日刑法修正施
      行後，就其所定數額提高為三十倍。但72年6月26日至94
      年1月7日新增或修正之條文，就其所定數額提高為三倍。
      」。經比較修正前、後關於科處罰金刑之最低刑度規定，
      自應以被告行為時之修正前法律較有利於被告；依現行刑
      法第2條第1項前段規定，自應整體適用修正前刑法之有關
      規定。
    2.至於，刑法第28條共犯之規定，於94年1月7日修正、95
      年7月1日施行前之規定為：「二人以上共同實施犯罪之行
      為者，皆為正犯」，現行刑法之規定則為：「二人以上共
      同實行犯罪之行為者，皆為正犯」，揆諸本條之修正理由
      係為釐清陰謀共同正犯、預備共同正犯、共謀共同正犯是
      否合乎本條規定之正犯要件。而本案被告之行為，屬實行
      犯罪行為之正犯；無論依修正前或修正後之刑法均屬共同
      正犯，對於被告並無「有利或不利」之影響，應無適用修
      正後刑法第2條第1項之規定比較新舊法之問題，應逕適用
      新修正刑法之規定。
  (三)核被告甲○○使大陸地區人民非法進入台灣地區，係違反台
    灣地區與大陸地區人民關係條例第15條第1款之規定，應依
    修正前同條例第79條第1項之規定處斷。被告甲○○就前開
    使大陸地區人民非法進入台灣地區罪部分，與乙○○、綽號
    「周哥」之臺灣地區之成年男子，及不詳年籍、姓名之綽號
    「阿昌」、「老三」、「老四」、「韓翰霖」之大陸地區成
    年人間，分別有犯意之聯絡及行為之分擔，均為共同正犯。
五、撤銷改判及科刑之理由：
    原審就被告甲○○違反不得使大陸地區人民非法進入台灣地
    區之規定部分予以論罪科刑，固非無見，惟查：(一)被告行為
    後，臺灣地區與大陸地區人民關係條例業經總統於89年12月
    20日、91年4月24日、92年10月29日修正公布；於94年1月7
    日修正公布並於95年7月1日施行之新刑法第33條第5款規定
    ，亦有修正：原審未及比較適用，自有未洽。(二)原審事實欄
    載：「甲○○與「阿昌」、乙○○（業經通緝）及另二名綽
    號分別為「周哥」、「韓漢霖」（係大陸地區人民）之不詳
    姓名、年籍成年男子，共同規劃使大陸地區女子非法偷渡進
    入台灣地區，旋於88年8月27日，由「阿昌」及「韓漢霖」
    安排五名大陸女子在大陸地區上船後偷渡來台，並由甲○○
    、乙○○於翌日凌晨在桃園市以小客車接運至桃園市○○○
    路上某檳榔攤交予「周哥」加以藏匿。」，原審判決理由欄
    謂：「前開被告甲○○夥同乙○○及數大陸男子安排五名大
    陸地區女子非法進入台灣並予藏匿... 之事實，據被告甲○
    ○坦承不諱... 且有匯款回執聯、便條紙各一紙、通訊監察
    作業報告表、自白書各一份... 可稽，被告甲○○此部分犯
    行均堪認定」；惟對於被告甲○○與「阿昌」是否有犯意之
    聯絡或行為上之分擔？對88年8月27日五名大陸女子在大陸
    地區上船後偷渡來台之情事，是否與綽號「老三」、「老四
    」、「韓漢霖」、綽號「阿昌」之大陸或香港地區人民，及
    綽號「周哥」、乙○○等台灣地區之成年男子，有共同之謀
    議？及其認定之理由及依據，所列匯款回執聯、便條紙各一
    紙、通訊監察作業報告表、自白書與本案待證事實具有如何
    之關聯性，均付之闕如，判決理由顯有不備。(三)被告甲○○
    所為違反台灣地區與大陸地區人民關係條例第15條第1款之
    規定，應依修正前同條例第79條第1項之規定處斷之罪，其
    犯罪時間在96年4月24日以前，合於減刑條件，原審未及審
    酌，同有未當。被告甲○○之上訴意旨，否認部分犯行；及
    公訴人之上訴意旨，未附理由指摘原審判決關於被告甲○○
    「違反不得使大陸地區人民非法進入台灣地區之規定」部分
    不當，雖均為無理由，然原判決關於被告甲○○「違反不得
    使大陸地區人民非法進入台灣地區之規定」此部分既有上開
    可議之處，自屬無可維持，應由本院將判決關於甲○○「違
    反不得使大陸地區人民非法進入台灣地區之規定」部分予以
    撤銷改判。爰審酌被告甲○○犯罪之動機、目的、手段、參
    與程度及使大陸地區人民非法進入台灣地區，危害社會治安
    等一切情狀，量處如主文第二項所示之刑。被告甲○○所為
    違反台灣地區與大陸地區人民關係條例第15條第1款之規定
    ，應依修正前同條例第79條第1項之規定處斷之罪，其犯罪
    時間在96年4月24日以前，合於減刑條件，應予減刑，如主
    文所示。又，本院以被告甲○○連續藏匿人犯於先，並經本
    院上訴審判處有期徒刑肆月，經最高法院駁回上訴確定在案
    ，本件涉案情節亦屬重大，爰不為緩刑之宣告。扣案便條紙
    及名片各乙紙，尚不能證明係供本件犯罪之用，或供犯罪預
    備之物，爰均不予宣告沒收。
六、不另為無罪之諭知部分：
  (一)公訴意旨另以：
    1.被告甲○○明知大陸地區人民非經主管機關許可，不得進
      入台灣地區，竟夥同不詳年籍、綽號「阿昌」之大陸香港
      地區人民「蔡振昌」，由「蔡振昌」於88年4月間，安排
      二名大陸女子偷渡來台；因認被告甲○○亦涉有違反台灣
      地區與大陸地區人民關係條例第15條第1款之規定，應依
      修正前同條例第79條第1項之規定處斷。
    2.被告甲○○又於88年8月27日，與乙○○、「阿昌」、「
      周哥」、「韓漢霖」共同安排前開五名大陸女子來台後，
      即與乙○○、「周哥」等共同僱用該五名女子在「周哥」
      所經營之「皇家天使ＫＴＶ」從事陪酒賣淫工作。因認被
      告甲○○另涉有違反台灣地區與大陸地區人民關係條例第
      83 條第1項、第15條第4之不得僱用大陸地區人民在臺灣
      地區從事未經許可之工作之規定云云。
  (二)公訴人認被告甲○○涉犯此部分罪嫌，無非以前揭犯罪事實
    ，業據被告甲○○坦承不諱，核與證人李建輝、王朝暉、廖
    炳漢、紀林福、蔡阿珠證述情節相符，並有自白書一份、「
    怡姿美容」名片一張、匯款回執聯一紙、便條紙一紙、照片
    二幀、底片二幀、身分證六張、行動電話門號晶片（即SIM
    卡）一張、電話通訊錄二份、護照一份等附卷，為其主要之
    論據。惟訊之上訴人即被告甲○○堅決否認有此部分犯行，
    辯稱：伊安排前開五名大陸地區女子來台擬找尋工作，並交
    予「周哥」，不知「周哥」如何僱用該五名大陸地區女子，
    且該五名大陸地區女子嗣後因已逃匿，「周哥」並找伊要人
    ，伊確未僱用該大陸女子從事陪酒賣淫之工作等語。
  (三)按犯罪事實應依證據認定之，無證據不得認定其犯罪事實；
    刑事訴訟法第154條第2項定有明文。次按認定不利於被告之
    事實，須依積極證據，茍積極之證據不足為不利於被告事實
    之認定時，即應為有利於被告之認定，更不必有何有利之證
    據。認定犯罪事實所憑之證據，雖不以直接證據為限，間接
    證據亦包括在內；然而無論直接或間接證據，其為訴訟上之
    證明，須於通常一般之人均不致有所懷疑，而得確信其為真
    實之程度者，始得據為有罪之認定，倘其證明尚未達到此一
    程度，而有合理之懷疑存在時，事實審法院復已就其心證上
    理由予以闡述，敘明其如何無從為有罪之確信，因而為無罪
    之判決，尚不得任意指為違法。刑事訴訟法第161條已於民
    國91年2月8日修正公布，其第一項規定：檢察官就被告犯罪
    事實，應負舉證責任，並指出證明之方法。因此，檢察官對
    於起訴之犯罪事實，應負提出證據及說服之實質舉證責任。
    倘其所提出之證據，不足為被告有罪之積極證明，或其指出
    證明之方法，無從說服法院以形成被告有罪之心證，基於無
    罪推定之原則，自應為被告無罪判決之諭知；
    本件原審審判時，修正之刑事訴訟法關於舉證責任之規定，
    已經公布施行，檢察官仍未提出適合於證明犯罪事實之積極
    證據，並說明其證據方法與待證事實之關係；原審對於卷內
    訴訟資料，復已逐一剖析，參互審酌，仍無從獲得有罪之心
    證，因而維持第一審諭知無罪之判決，於法洵無違誤。最高
    法院30年上字第816號、76年台上字第4986號、92年台上字
    第128號亦分別著有判例。經查：
    1.被告甲○○從未供承有「夥同不詳年籍、綽號阿昌之大陸
      香港地區人民蔡振昌，由蔡振昌於88年4月間，安排二名
      大陸女子偷渡來台」之犯行。證人李建輝、王朝暉、廖炳
      漢、紀林福、蔡阿珠之供述，亦從未指證被告甲○○有「
      有被告甲○○夥同不詳年籍、綽號阿昌之大陸香港地區人
      民蔡振昌，由蔡振昌於88年4月間，安排二名大陸女子偷
      渡來台」之犯行。至於卷附自白書一份、「怡姿美容」名
      片一張、匯款回執聯一紙、便條紙一紙、照片二幀、底片
      二幀、身分證六張、行動電    話門號晶片（即SIM卡）
      一張、電話通訊錄二份、護照一份等，更不足證明被告有
      「夥同不詳年籍、綽號阿昌之大陸香港地區人民蔡振昌，
      由蔡振昌於88年4月間，安排二名大陸女子偷渡來台」之
      犯行。
    2.次查，88年8月27日，五名大陸女子由綽號「老四」、「
      韓漢霖」安排在大陸地區上船，於翌（28）日偷渡來台，
      由甲○○、乙○○、「阿昌」在桃園以自小客車載運該五
      名大陸女子至「周哥」所開設位於桃園市○○○路之「皇
      家天使ＫＴＶ」，原擬安排事陪酒、賣淫之工作，因周哥
      對該五名大陸女子不滿意想交五名大陸女子還甲○○，被
      告甲○○乃邀廖炳漢、紀福林二人出資共同經營應召站生
      意，但為廖炳漢、紀福林二人所拒絕，後該五名大陸女子
      則趁機逃跑，並沒有實際從事色情行業，已詳如前述，自
      難認被告甲○○有僱用五名大陸地區人民在臺灣地區從事
      未經許可工作之犯行。
    3.綜上所述，依公訴人所提證據，尚不足證明被告涉有此部
      分犯行。
  (四)此外，復查無其他積極證據足資認定被告甲○○有公訴人所
    指之此部分違反不得使大陸地區人民非法進入臺灣地區規定
    犯行，及違反不得僱用大陸地區人民在臺灣地區從事未經許
    可之工作規定之犯行，被告甲○○此部分之犯罪尚屬不能證
    明。惟因公訴意旨認此部分與前開論罪科刑之違反不得使大
    陸地區人民非法進入臺灣地區規定部分，有連續犯或方法結
    果之牽連關係，屬裁判上一罪，爰均不另為無罪之諭知，附
    此敘明。
據上論斷，應依刑事訴訟法第369條第1項前段、第364條、第299
條第1項前段，修正前台灣地區與大陸地區人民關係條例第79條
第1項、第15條第1款，刑法第11條前段、第2條第1項、第28條，
修正前刑法第33條第5款，中華民國96年罪犯減刑條例第2條第1
項第3款，第7條第1項、第2項，判決如主文。
本案經檢察官侯千姬到庭執行職務。
中    華    民    國    97    年    1     月    31    日
                  刑事第十庭    審判長法  官 楊炳禎
                                      法  官 朱光仁
                                      法  官 陳博志
以上正本證明與原本無異。
如不服本判決，應於收受送達後十日內向本院提出上訴書狀，其
未敘述上訴之理由者並得於提起上訴後十日內向本院補提理由書
（均須按他造當事人之人數附繕本）。
                                      書記官 陳嘉文
中    華    民    國    97    年    2     月    1     日
附錄：本案論罪科刑法條全文
修正前臺灣地區與大陸地區人民關係條例第七十九條第一項：
違反第十五條第一款規定者，處五年以下有期徒刑、拘役或科或
併科新台幣五十萬元以下罰金。
修正前台灣地區與大陸地區人民關係條例第十五條：
左列行為不得為之：
一、使大陸地區人民非法進入臺灣地區。
二、招攬臺灣地區人民未經許可使之進入大陸地區。
三、使大陸地區人民在臺灣地區從事未經許可或與許可目的不符
    之活動。
四、僱用或留用大陸地區人民在臺灣地區從事未經許可或與許可
    範圍不符之工作。
五、居間介紹他人為前款之行為。
刑法第一百六十四條第一項：
藏匿犯人或依法逮捕拘禁之脫逃人或使之隱避者，處二年以下有
期徒刑、拘役或五百元以下罰金。


司法院資訊處製作；財團法人民間司法改革基金會備份。
